【裁判字號】    99,訴,2197
【裁判日期】    991028
【裁判案由】    毒品危害防制條例
【裁判全文】
臺灣臺中地方法院刑事判決              99年度訴字第2197號
公  訴  人  臺灣臺中地方法院檢察署檢察官
被      告  乙○○
上列被告因毒品危害防制條例案件，經檢察官提起公訴（99年度
毒偵字第2330號），被告於準備程序就被訴事實為有罪之陳述，
本院合議庭裁定由受命法官獨任逕行簡式審判程序，並予判決如
下：
    主    文
乙○○施用第二級毒品，累犯，處有期徒刑伍月；又施用第一級
毒品，累犯，處有期徒刑玖月。應執行有期徒刑壹年。
    犯罪事實
一、乙○○前於民國八十九年間，曾因施用毒品案件，經臺灣桃
    園地方法院以八十九年度毒聲字第一九六號裁定送觀察、勒
    戒後，認有繼續施用毒品之傾向，再由該院續以八十九年度
    毒聲字第六九七號裁定送強制戒治一年，嗣因執行成效良好
    ，經該院以八十九年度毒聲字第三八三八號裁定停止強制戒
    治，所餘戒治期間並付保護管束，且於八十九年六月十六日
    因停止戒治釋放出所；其於保護管束期間，復因施用毒品案
    件，再經該院以八十九年度毒聲字第五九六三號裁定撤銷停
    止戒治，令入戒治處所復行施以強制戒治，直至九十年十二
    月十一日始因強制戒治執行完畢釋放出所，並由臺灣桃園地
    方法院檢察署檢察官以九十一年度戒偵字第二０號為不起訴
    處分確定；猶不知悔改，於強制戒治執行完畢釋放後五年內
    之九十四年間，復因施用毒品案件，經本院以九十四年度沙
    簡字第二七六號判處有期徒刑三月確定；其於同年間，再因
    施用毒品案件，經本院以九十五年度訴字第七一號判處有期
    徒刑八月、六月，並定應執行刑為有期徒刑一年一月，嗣經
    其撤回上訴而告確定；又於九十四、九十五年間，再因詐欺
    、妨害兵役治罪條例、贓物、侵占等案件，分別經本院、臺
    灣新竹地方法院、臺灣苗栗地方法院分別以九十四年度易字
    第一二七二號、九十五年度沙簡字第一六三號、九十五年度
    簡上字第六五號、九十六年度苗簡字第六六號判處有期徒刑
    四月、三月、三月、五月確定；其於九十五年間，另因侵占
    案件，經臺灣苗栗地方法院以九十五年度苗簡字第二七七號
    判處罰金五千元確定；後因適逢減刑條例之施行，前揭案件
    均經臺灣苗栗地方法院以九十六年度聲減字第八一一號裁定
    減刑二分之一，並分別定應執行刑為有期徒刑八月又十五日
    、三月確定，且與其前揭所犯侵占案件減刑後所處罰金二千
    五百元而易服勞役接續執行，其入監執行後，甫在九十六年
    九月十五日因縮刑期滿執行完畢。
二、詎乙○○猶不知悛悔戒絕，其明知毒品甲基安非他命業經公
    告列為毒品危害防制條例之第二級毒品，不得非法持有、施
    用，因未戒除施用毒品甲基安非他命之惡習，仍基於施用第
    二級毒品甲基安非他命之行為決意，於九十九年四月九日中
    午十二時許（即起訴書所載之九十九年四月初某時），在臺
    中市第七期重劃區之某工地內，以將毒品甲基安非他命置於
    玻璃球內加熱燒烤，使之產生煙霧後，再以口鼻吸取其煙氣
    之方式，施用毒品甲基安非他命一次。另乙○○復明知毒品
    海洛因業經公告列為毒品危害防制條例第一級毒品，亦不得
    非法持有、施用，因未戒除施用毒品海洛因之惡習，仍另基
    於施用第一級毒品海洛因之犯意，於前述施用毒品甲基安非
    他命後未幾之同日中午十二時許（亦為起訴書所載之九十九
    年四月初某時），亦在上揭地點，以將微量毒品海洛因混入
    礦泉水稀釋後，注入注射針筒內，再以注射針筒注射血管之
    方式，非法施用毒品海洛因一次。嗣乙○○於九十九年四月
    十日十五時二十分許，行經臺中市○○區○○路與松竹路口
    時，因另涉犯毒品危害防制條例、竊盜案件，為警緝獲歸案
    ，其歸案後且經員警徵得同意，採集尿液送請鑑驗，因嗎啡
    （毒品海洛因之代謝物）及甲基安非他命俱呈現陽性反應，
    始由警查悉上情。
三、案經臺中市警察局第五分局報請臺灣臺中地方法院檢察署檢
    察官偵查起訴。
    理    由
一、上開犯罪事實，業經被告乙○○於本院訊問時坦認不諱，而
    被告為警查獲後所採取之尿液，經送請中山醫學大學附設醫
    院檢驗科藥物檢測中心檢驗結果，嗎啡（毒品海洛因之代謝
    物）與甲基安非他命均呈現陽性反應，有該中心出具之尿液
    檢驗報告一份附卷可稽（見警卷第9頁），足見被告上開自
    白，確與客觀事實相符，堪予採認。又按九十二年七月九日
    新修正之毒品危害防制條例刪除二犯及三犯之規定，一改修
    法前繁雜之處遇程序，僅將施用毒品者簡化區分為初犯、再
    犯，並認施用毒品者係屬病患性犯人，以觀察、勒戒戒除其
    身癮，並以強制戒治去除其心癮。經觀察、勒戒或強制戒治
    執行完畢釋放後，若係五年後再犯該條例第十條施用毒品罪
    者，與同條例第二十條第一項、第二項關於「初犯」之處理
    方式相同，檢察官應先聲請法院裁定令被告入勒戒處所觀察
    、勒戒，並視有無繼續施用毒品傾向，決定應予釋放、為不
    起訴之處分，或應聲請法院裁定令入勒戒處所強制戒治；若
    係五年內「再犯」同條例第十條施用毒品罪者，依同條例第
    二十三條第二項規定，檢察官則應依法追訴。觀諸該條例第
    二十條第三項之修正理由：「觀察、勒戒或強制戒治五年後
    再犯者，顯見前所實施之觀察、勒戒或強制戒治已足以遮斷
    其施用毒品之癮，為期自新及協助其戒除毒癮，對此五年後
    再犯者，爰明定仍適用初犯之規定，先經觀察、勒戒、強制
    戒治之程序。」及同條例第二十三條第二項之修正理由：「
    為配合簡化施用毒品犯之刑事處遇程序，並鑑於經觀察、勒
    戒或強制戒治執行完畢釋放後五年內再犯者，其再犯率甚高
    ，原據以實施之觀察、勒戒及強制戒治既已無法收其實效，
    自應施以刑事處遇。」，顯然如施用毒品者係前經觀察、勒
    戒或強制戒治等治療程序執行完畢五年後，始再施用毒品之
    「初犯」，因前所執行之觀察、勒戒或強制戒治已足收戒除
    毒癮之效，自應重新執行觀察、勒戒或強制戒治等治療程序
    ，並於治療程序執行完畢後，由檢察官為不起訴處分，毋庸
    對之追訴處罰；反之，在「再犯」之情形，因其先前所為治
    療程序顯未能收戒斷毒癮之效，且考量施用毒品者之再犯率
    偏高，乃簡化其刑事處遇程序，而逕予追訴處罰，不再施以
    治療程序。參酌上開立法理由，修正毒品危害防制條例就施
    用毒品者，祇於「初犯」及「五年後再犯」二種情形，有其
    追訴條件之限制，即須於初犯經觀察、勒戒或強制戒治釋放
    後，五年內均無施用毒品之行為，始能認其前所實施之觀察
    、勒戒或強制戒治已足遮斷毒癮，而得於五年後再犯時，再
    予適用初犯之規定，重行觀察、勒戒等程序。倘五年內已經
    再犯，被依法追訴處罰，縱其第三次（或第三次以上）施用
    毒品之時間在初犯釋放五年以後，即與「五年後再犯」之情
    形有別，且因已於「五年內再犯」，顯見其再犯率甚高，原
    實施觀察、勒戒或強制戒治，已無法收其實效，而無五年戒
    斷期之存在，自無再經觀察、勒戒及強制戒治之必要，應由
    檢察官逕行起訴，始符新法修正之本旨。查被告前於八十九
    年間，即曾因施用毒品案件，經臺灣桃園地方法院以八十九
    年度毒聲字第一九六號裁定送觀察、勒戒後，認有繼續施用
    毒品之傾向，再由該院續以八十九年度毒聲字第六九七號裁
    定送強制戒治一年，嗣因執行成效良好，經該院以八十九年
    度毒聲字第三八三八號裁定停止強制戒治，所餘戒治期間並
    付保護管束，且於八十九年六月十六日因停止戒治釋放出所
    ；其於保護管束期間，復因施用毒品案件，再經該院以八十
    九年度毒聲字第五九六三號裁定撤銷停止戒治，令入戒治處
    所復行施以強制戒治，直至九十年十二月十一日始因強制戒
    治執行完畢釋放出所，並由臺灣桃園地方法院檢察署檢察官
    以九十一年度戒毒偵字第二０號為不起訴處分確定；猶不知
    悔改，於強制戒治執行完畢釋放後五年內之九十四年間，復
    因施用毒品案件，經本院以九十四年度沙簡字第二七六號判
    處有期徒刑三月確定，此有臺灣高等法院被告前案紀錄表附
    卷可考，被告於上開強制戒治執行完畢後，既曾於五年內再
    犯毒品危害防制條例第十條之罪，並經判刑確定，本次被告
    復行觸犯毒品危害防制條例第十條之罪，自非屬毒品危害防
    制條例第二十條第三項所定「五年後再犯」之情形，而應依
    法追訴處罰。綜此，本件事證已臻明確，被告施用毒品海洛
    因及甲基安非他命之犯行，均洵堪認定。
二、按海洛因、甲基安非他命分屬毒品危害防制條例第二條第二
    項第一款、第二款所指之第一級、第二級毒品，核被告乙○
    ○所為，分別係犯毒品危害防制條例第十條第一項之施用第
    一級毒品罪及同法條第二項之施用第二級毒品罪。被告施用
    前持有第一級毒品及吸食前持有第二級毒品之低度行為，分
    別為其施用第一級毒品與第二級毒品之高度行為所吸收，均
    不另論罪。另被告有前揭犯罪事實欄所載之經有期徒刑宣告
    及執行完畢之情形，此有前開臺灣高等法院被告前案紀錄表
    可按，被告於有期徒刑執行完畢後，五年以內故意再犯本件
    皆為有期徒刑以上之二罪，咸應依刑法第四十七條第一項之
    規定論以累犯，並俱予加重其刑。被告所犯前開二罪間，犯
    意各別，罪名、行為且互殊，應予分論併罰。
三、爰審酌被告乙○○前已因施用毒品犯行經觀察、勒戒、強制
    戒治及徒刑之執行，竟仍故態復萌，復行施用毒品不輟，無
    視於毒品對於自身健康之戕害及國家對於杜絕毒品犯罪之禁
    令；惟衡酌施用毒品係屬自戕行為，被告犯罪手段尚屬平和
    ，亦未因此而危害他人，所生損害尚非鉅大，且被告犯後坦
    承犯行，尚見悔意之犯罪後態度，另施用毒品者均有相當程
    度之成癮性及心理依賴，其犯罪心態與一般刑事犯罪之本質
    並不相同，應側重適當之醫學治療及心理矯治為宜等一切情
    狀，分別量處如主文所示之刑，並定其應執行之刑；其施用
    第二級毒品罪行之部分，因與不得易科之他罪併合處罰結果
    而不得易科罰金，自毋庸另贅為易科罰金折算標準之記載，
    亦附此敘明之。。
據上論斷，應依刑事訴訟法第二百七十三條之一第一項、第二百
九十九條第一項前段，毒品危害防制條例第十條第一項、第二項
，刑法第十一條前段、第四十七條第一項、第五十一條第五款，
判決如主文。
本案經檢察官甲○○到庭執行職務。
中    華    民    國    99    年    10    月    28    日
                  刑事第八庭  法  官  陳思成
以上正本證明與原本無異。
如不服本判決應於收受判決後10日內向本院提出上訴書狀，並應
敘述具體理由；其未敘述上訴理由者，應於上訴期間屆滿後20日
內向本院補提理由書（均須按他造當事人之人數附繕本）「切勿
逕送上級法院」。
                              書記官  陳淑華
中    華    民    國    99    年    10    月    28    日
附錄論罪科刑法條
毒品危害防制條例第十條
施用第一級毒品者，處六月以上五年以下有期徒刑。
施用第二級毒品者，處三年以下有期徒刑。

司法院資訊處製作；財團法人民間司法改革基金會備份。
